【裁判字號】    98,上訴,1376
【裁判日期】    981023
【裁判案由】    違反毒品危害防制條例
【裁判全文】
臺灣高等法院高雄分院刑事判決        98年度上訴字第1376號
上  訴  人  臺灣高雄地方法院檢察署檢察官
被      告  甲○○
上列上訴人因被告違反毒品危害防制條例案件，不服臺灣高雄地
方法院98年度審訴字第2974號中華民國98年8 月24日第一審判決
（起訴案號：臺灣高雄地方法院檢察署98年度毒偵字第3570號）
，提起上訴，本院判決如下：
     主  文
上訴駁回。
     理  由
一、按不服地方法院之第一審判決而上訴者，應向管轄第二審之
    高等法院為之。上訴書狀應敘述具體理由。第二審法院認為
    上訴書狀未敘述理由或上訴有第362 條前段之情形者，應以
    判決駁回之，刑事訴訟法第361 條第1 項、第2 項、第367
    條前段定有明文。又原審依實體法或程序法得依職權自由裁
    量之事項（如刑之酌減、量定及定執行刑等），不得任意指
    摘，否則非屬具體理由，可逕由程序上予以駁回（最高法院
    民國71年3 月2 日71年度第3 次刑事庭會議決議三參考）；
    必須具體表明原審判決所為自由裁量之行使，未合乎法律之
    目的，違背內部性界限，而屬權利濫用之違法，或違反比例
    原則、平等原則、公平正義等法則，始足當之。
二、上訴意旨略以：被告所犯施用第一級毒品罪，其法定本刑為
    6 月以上5 年以下有期徒刑，原審認被告之前未曾因施用毒
    品案件被論罪科刑，且無其他有期徒刑以上之犯行，及被告
    現年42歲，思慮已成熟，倘若有心斷絕毒品，亦非不能，再
    施用毒品之行為係戕害自己身心，尚未危害他人，且坦承犯
    行，態度良好，認為被告施用第一級毒品，處有期徒刑6 月
    為當，然原審又認被告於97年6 月9 日經觀察勒戒出所，竟
    無法抗拒毒品誘惑，於1 年後再次施用第一、二級毒品，足
    見其意志不堅，依原審之所載之理由，足認被告並無科處法
    定最輕本刑之理，是原審科處被告最輕法定本刑即有期徒刑
    6 月，其量刑所載之理由顯然互相矛盾，而有判決所載理由
    矛盾之違誤；且被告在短時間內分別施用第一級及第二級毒
    品，其犯罪情節非輕，且依統計資料，施用多種毒品者，因
    施用毒品種類複雜，導致戒斷症狀較多，而在實務上大多難
    以完全戒絕毒癮，並非以被告之年紀及思慮是否成熟，即可
    率認被告有心戒絕毒癮而有從輕量刑之理，原審未審酌及此
    ，即予量處法定最輕本刑，實有應審酌事項而未予審酌之違
    誤等語。
三、經查：被告經原審論以施用第一級毒品罪，已經原審判決於
    量刑審酌：「被告於97年6 月9 日經觀察勒戒出所，竟無法
    抗拒毒品誘惑於1 年後再次施用第一、二級毒品，足見其意
    志不堅，惟念及其之前並未曾因施用毒品案件被論罪科刑，
    且無其他有期徒刑以上之犯行，此有臺灣高等法院被告前案
    紀錄表1 份附卷可稽，再被告現年約42歲，思慮已成熟，倘
    若其有心斷絕毒品，亦非不能，又施用毒品之行為，究屬戕
    害自己身心，尚未危害他人，且被告於準備程序及審理時均
    坦承犯行，態度良好等一切情狀」，而量處有期徒刑6 月，
    如易科罰金以新台幣1000元折算1 日。經核原判決係依刑法
    第57條規定，審酌被告之生活狀況、品行、違反義務之程度
    、犯罪所生之危害、犯罪後之態度等情狀，綜合有利及不利
    之因素考量後，認量處被告法定最輕本刑有期徒刑6 月為適
    當，在客觀上並無不當之處，量刑亦無失衡，其量刑之理由
    並無檢察官上訴意旨所指互相矛盾之情形。又檢察官上訴書
    所載之理由，僅以上情泛稱原審判決量刑過輕，但並未提出
    其他證據資料，亦未明確指出原審判決上開所為之判斷及量
    刑，有如何違背經驗、論理法則之處，即並未就原審之採證
    及判斷指出判決有何違背法令或不當之處，僅就原審得依職
    權審酌之量刑方面徒為爭議，並未敘述原審判決之量刑，有
    何未合乎法律之目的，違背內部性界限，或違反比例原則、
    平等原則、公平正義等法則之具體理由，其上訴即不合法律
    上之程式。
四、再上訴不合法律上之程式之情形，依刑事訴訟法第367 條但
    書規定：「但其情形可以補正而未經原審法院命其補正者，
    審判長應定期先命補正。」，係指上訴書狀未敘述理由，原
    審未命補提理由書狀之情形。換言之，應認僅於被告上訴未
    敘述理由時，原審法院可命其補正，而未經原審法院命其補
    正，第二審法院審判長始應定期間先命補正，苟被告提起上
    訴時，上訴書狀已載理由者，即不適用。茲上訴書狀敘述之
    上訴理由是否具體，既非原審法院可命補正之事項，即毋庸
    先命補正。從而，檢察官之上訴書狀未敘述具體理由，且於
    上訴期間屆滿後之20日內（即98年10月16日以前），亦未補
    提上訴具體理由，依上開規定，顯屬違背法律上之程式，應
    由本院依同法第367 條前段、第372 條不經言詞辯論判決如
    主文。
中    華    民    國    98    年    10    月    23    日
                  刑事第七庭    審判長法  官  莊飛宗
                                      法  官  陳明富
                                      法  官  蔡廣昇
以上正本證明與原本無異。
如不服本判決應於收受本判決後10日內向本院提出上訴書狀，其
未敘述上訴理由者，並得於提起上訴後10日內向本院補提理由書
狀（均須按他造當事人之人數附繕本）「切勿逕送上級法院」。
中    華    民    國    98    年    10    月    23    日
                                      書記官  曾允志


司法院資訊處製作；財團法人民間司法改革基金會備份。
